臺灣基隆地方法院刑事判決　　　　　　　 96年度訴字第456號
公　訴　人　臺灣基隆地方法院檢察署檢察官
被　　　告　甲○○
　　　　　　　　　　（現另案羈押於臺灣基隆看守所）
上列被告因違反毒品危害防制條例案件，經檢察官提起公訴（96
年度毒偵字第758、976號）及併案部分（96年度毒偵字第1799號
、第1474號），被告為有罪之陳述，本院合議庭裁定由受命法官
獨任以簡式審判程序進行審理，並判決如下：
    主  文
甲○○施用第一級毒品，累犯，處有期徒刑玖月。扣案之第一級
毒品海洛因（淨重零點壹壹公克）併同難以析離之空包裝重零點
貳貳公克），沒收銷燬之。
    事  實
一、甲○○前因2次施用第二級毒品MDMA案件，經觀察、勒戒後
    ，均認無繼續施用毒品之傾向，經臺灣臺北地方法院檢察署
    及臺灣基隆地方法院檢察署檢察官分別於民國（下同）90年
    8 月8日、93年2月18日釋放出所，並於90年8月14日、93年2
    月18日，以89年度毒偵字第3386號、92年度毒偵字第1118號
    及93年度毒偵字第123號為不起訴處分確定。再因分別施用
    第一級毒品海洛因及第二級毒品安非他命案件，由臺灣基隆
    地方法院檢察署檢察官提起公訴，經本院於94年4月26日，
    以94年度訴字第205號判決，判處有期徒刑8月、6月，應執
    行有期徒刑1年確定，甫於96年2月2日縮短刑期執行完畢。
    詎其仍不知悔改戒除毒癮，於前開觀察、勒戒釋放後5年內
    ，又基於反覆持續施用第一級毒品海洛因之犯意，自96年2
    月底某日起，至96年6月25日下午2時許止，以約每10至15
    天平均施用一次之頻率，在其基隆市○○區○○路36之2號
    住處，以海洛因倒入注射針筒加水混合，再以注射手臂方式
    ，非法施用第一級毒品海洛因多次，嗣於(一)96年3月19日上
    午9時5分許，因其為列管毒品人口，為警通知到局採集其尿
    液送驗，結果呈有嗎啡陽性反應。(二)於96年3月29日下午3時
    5分許，因形跡可疑，為警在基隆市○○區○○路與愛四路
    口查獲，並在其所騎乘車號GQT-333號重機車坐墊置物箱內
    起獲第一級毒品海洛因1小包（驗餘淨重0.11公克）。(三)96
    年5月24日15時許，在基隆市○○路128號前，因行跡可疑為
    警盤檢查獲，經採尿送驗後呈嗎啡陽性反應。(四)96年6 月27
    日11時43分許，因另涉竊盜案件為警查獲後，經採集尿液送
    驗後呈嗎啡陽性反應。
二、案經基隆市警察局第一分局、第二分局報告臺灣基隆地方法
    院檢察署檢察官偵查起訴暨移送併辦。
    理  由
壹、程序事項
    查本件被告甲○○所犯者非為死刑、無期徒刑、最輕本刑為
    3 年以上有期徒刑之罪或高等法院管轄第一審案件，其於準
    備程序進行中，先就被訴事實為有罪之陳述，經告知其簡式
    審判程序之旨，並聽取公訴人、被告之意見後，本院業已依
    刑事訴訟法第273條之1第1項之規定，裁定由受命法官獨任
    以簡式審判程序進行本案之審理。
貳、實體事項
一、前揭事實業據被告於本院審理時坦承不諱，並有扣案之第一
    級毒品海洛因1包（淨重0.11公克）可憑。而被告於96年3月
    19日9時5分、96年3月29日17時許、96年5月24日16時許、96
    年6月27日1時15分，為警所採集之尿液檢體，經送請檢驗，
    結果均呈海洛因之嗎啡陽性反應（由於海洛因在人體內會代
    謝成嗎啡，因此涉嫌海洛因之吸食者，係檢驗其尿液中之嗎
    啡反應），此有96年3月29日台灣檢驗科技股份有限公司濫
    用藥物檢驗報告、96年4月10日臺灣尖端先進生技醫藥股份
    有限公司濫用藥物檢驗報告、96年6月8日台灣檢驗科技股份
    有限公司濫用藥物檢驗報告、96年7月13日台灣檢驗科技股
    份有限公司濫用藥物檢驗報告附卷可稽，足見被告自白施用
    第一級毒品海洛因之情節，與事實相符，應可採信。綜上所
    陳，本案事證明確，被告犯行堪可認定，應依法論科。
二、論罪科刑：
(一)、查海洛因係毒品危害防制條例所列管之第一級毒品，此為該
    條例第2條第2項第1款所明定；又犯毒品危害防制條例第10
    條施用毒品之罪者，檢察官應聲請法院裁定，令被告入勒戒
    處所觀察、勒戒，經觀察、勒戒後，無繼續施用毒品之傾向
    者，應即釋放，並由檢察官為不起訴處分，有繼續施用毒品
    之傾向者，則由檢察官先聲請法院裁定令入戒治處所施以強
    制戒治，俟強制戒治期滿，再行釋放，並由檢察官為不起訴
    處分；而依前開規定觀察勒戒或強制戒治執行完畢釋放後，
    5年內再犯施用毒品之罪者，檢察官應依法追訴，毒品危害
    防制條例第20條第1項、第2項、第23條第2項分別定有明文
    。
(二)、又立法者針對特定刑罰規範之構成要件，已預設其本身係持
    續實行之複次行為，具備反覆、延續之行為特徵，故將之總
    括或擬制成一個構成要件之「集合犯」行為，因刑法評價上
    為構成要件之行為單數，應僅成立一罪。查毒品因具有成癮
    性、濫用性，故立法實務首重以刑事處遇方式戒斷行為人毒
    癮，若無法收其實效，始依法追訴處罰，故施用毒品本身具
    備反覆、延續之行為特徵，持續多次施用毒品始為此類犯罪
    之典型或常態，於刑法評價上，施用毒品應僅成立集合犯一
    罪。且自「刑事法若干犯罪行為態樣，本質上原具有反覆、
    延續實行之特徵，立法時既予特別歸類，定為犯罪構成要件
    之行為要素，則行為人基於概括之犯意，在密切接近之一定
    時、地持續實行之複次行為，倘依社會通念，於客觀上認為
    符合一個反覆、延續性之行為觀念者，於刑法評價上，即應
    僅成立一罪。學理上所稱『集合犯』之職業性、營業性或收
    集性等具有重複特質之犯罪均屬之，例如經營、從事業務、
    收集、販賣、製造、散布等行為概念者是（最高法院95 年
    度臺上字第1079號判決意旨參照）」，亦可查悉我國終審機
    關採取相同立場。有關行為人多次施用毒品之犯罪，實務前
    均依修正前刑法第56條連續犯之規定論以一罪，並加重其刑
    ，惟因上開連續犯規定業經修正刪除，並自95年7月1日施行
    ，其中修正理由說明四並以：「至連續犯之規定廢除後，對
    於部分習慣犯，例如竊盜、吸毒等犯罪，是否會因適用數罪
    併罰而使刑罰過重產生不合理之現象一節，在實務運用上應
    可參考德、日等國之經驗，委由學界及實務以補充解釋之方
    式，發展接續犯之概念，對於合乎接續犯或包括的一罪之情
    形，認為構成單一之犯罪，以限縮數罪併罰之範圍，用以解
    決上述問題」等語，本院基於前述施用毒品構成要件之反覆
    實行特徵，並考量連續犯規定業經刪除之法律實然面暨修正
    刪除之立法理由，認為行為人如基於反覆實行之犯意，在密
    切接近之一定時、地，持續實行單次或複次之施用毒品行為
    ，應僅成立集合犯一罪。至個案中如有積極事證（例如先後
    施用毒品之時間差距甚遠、其間曾在監在押等）顯示行為人
    上開反覆實行之犯意有所中斷，其後之施用毒品行為因屬另
    行起意之行為，自應另論一罪，而與先前之施用毒品罪名併
    罰之，自不待言。
(三)、核被告所為，係犯毒品危害防制條例第10條第1項之施用第
    一級毒品罪。被告持有第一級毒品海洛因之低度行為，應為
    施用毒品之高度行為所吸收，不另論罪。又被告多次施用第
    一級毒品海洛因之犯行，時間密切接近，顯係基於反覆持續
    實行之犯意，為集合犯，應依上開(二)之說明論以一罪。檢察
    官雖僅就被告自96年2月底某日起至於96年3月27日下午7時
    止之犯行提起公訴，然未起訴併案部分既與上開部分有如前
    所述集合犯之實質上一罪關係，自應為起訴效力所及，本院
    依法併予審理。被告前曾受如事實欄所載有期徒刑之執行，
    此有臺灣高等法院被告前案紀錄表附卷可考，其於有期徒刑
    之執行完畢後，5年以內故意再犯本件有期徒刑以上之罪，
    為累犯，應加重其刑。本院審酌被告犯罪之動機、吸食頻率
    、曾有施用毒品之前科仍不知戒除，惟犯罪後坦承犯行，且
    所犯之施用毒品犯行乃戕害自己身心健康，並未危及他人等
    一切情狀，量處如主文所示之刑。
(四)、按「犯罪在中華民國九十六年四月二十四日以前者，本條另
    有規定外，依下列規定減刑：一、死刑減為無期徒刑。二、
    無期徒刑減為有期徒刑二十年。三、有期徒刑、拘役或罰金
    ，減其刑期或金額二分之一。」，中華民國96年罪犯減刑條
    例第2條第1項定有明文，被告之行為係自96年2月底起至同
    年6月25日，因本院以被告，持續實行複次之施用毒品行為
    ，應僅成立集合犯一罪，其最後行為係於96年6月25日，已
    逾96年4月24日自不符合減刑條件，若被告行為裂割適用，
    不成立集合犯一罪，則被告於96年4月24日以前接續數行為
    ，固可適用減刑條例予以減刑，然採一罪一罰而數罪併罰結
    果，則其刑期合併處罰結果，勢必超過僅論以成立集合犯一
    罪刑期，則對被告刑期適得其反未必有利，是以被告接續反
    覆多次行為，不宜割裂適用，併此敘明。
(五)、扣案白粉（淨重0.11公克、空包裝重0.22公克），屬毒品危
    害防制條例所明定列管之第一級毒品海洛因，此有法務部調
    查局96年4月28日調科壹字第09623037390號鑑定書在卷可憑
    ，應併同難以析離之包裝袋1只，依毒品危害防制條例第18
    條第1項前段之規定，宣告沒收銷燬之。
據上論斷，應依刑事訴訟法第273條之1第1項、第299條第1項前
段，毒品危害防制條例第10條第1項、第18條第1項前段，刑法第
11條前段、第47條第1項，判決如主文。
本案經檢察官乙○○到庭執行職務。
中　　華　　民　　國　　96　　年　　8 　　月　　28　　日
                  刑事第一庭法  官  陳伯厚
以上正本證明與原本無異。
如不服本判決應於收受本判決後10日內向本院提出上訴書狀，其
未敘述上訴理由者，並得於提起上訴後10日內向本院補提理由書
狀（均須按他造當事人之人數附繕本）「切勿逕送上級法院」。
中　　華　　民　　國　　96　　年　　8 　　月　　28　　日
                            書記官  明祖斌
附錄論罪法條：
毒品危害防制條例第10條
施用第一級毒品者，處 6 月以上 5 年以下有期徒刑。
施用第二級毒品者，處 3 年以下有期徒刑。
